【裁判字號】    97,易,758
【裁判日期】    970328
【裁判案由】    毒品危害防制條例
【裁判全文】
臺灣臺北地方法院刑事判決              97年度易字第758 號
公  訴  人  臺灣臺北地方法院檢察署檢察官
被      告  甲○○
                    （現另案在臺灣臺北監獄執行中）
上列被告因違反毒品危害防制條例案件，經檢察官提起公訴（97
年度毒偵字第334 號），被告於本院準備程序就被訴事實為有罪
之陳述，經本院告知被告簡式審判程序意旨，並聽取當事人之意
見後，本院裁定改依簡式審判程序審理、判決如下：
    主  文
甲○○施用第二級毒品，累犯，處有期徒刑捌月。扣案之第二級
毒品甲基安非他命壹包（含包裝袋，驗前毛重零點玖柒零、驗
後餘重零點柒柒貳壹公克）沒收銷燬之，玻璃球狀吸食器壹支沒
收之。
    事  實
一、甲○○前因施用第二級毒品安非他命案件，經本院以88年度
    毒聲字第949 號裁定送觀察、勒戒後，認無繼續施用毒品之
    傾向，經臺灣台北地方法院檢察署檢察官於民國88年8月17
    日以88年度毒偵字第85號、臺毒偵緝字第3 號不起訴處分後
    ，又因施用第二級毒品安非他命案件，經本院以88年度毒聲
    字第2209號裁定送觀察、勒戒後，認有繼續施用毒品之傾向
    ，由本院以88年度毒聲字第2490號裁定令入戒治處所施以強
    制戒治，於89年8 月13日戒治期滿，另由本院判處有期徒刑
    6 月，與其因竊盜案件，於89年間經臺灣高等法院判處有期
    徒刑10月之徒刑合併執行，應執行有期徒刑1年2月，於90年
    10月1 日執行完畢出監；嗣又因施用第二級毒品案件，經本
    院以91年度易字第1370號判處有期徒刑8 月，於93年1月9日
    入監執行，於93年9月8日徒刑執行完畢，接續執行另案罰金
    易服勞役，於93年12月1日罰金易服勞役執行完畢出監。
二、詎甲○○仍不知戒絕毒癮，明知甲基安非他命業經公告列為
    毒品危害防制條例第2條第2項第2 款之第二級毒品，不得非
    法持有、施用，仍未戒除施用毒品之習性，於上開施用第二
    級毒品案件之有期徒刑執行完畢釋放出所後5 年內，復基於
    施用第二級毒品甲基安非他命之犯意，於96年11月19日下午
    3 時許，在臺北市○○區○○街165巷7號住處內，以燒烤甲
    基安非他命晶體吸煙方式，施用甲基安非他命一次。嗣於同
    日晚上10時50分許，在臺北市松山區○○○路與長春路口處
    ，為警扣得其所有之第二級毒品甲基安非他命壹包（含包裝
    袋，驗前毛重零點玖柒零、驗後餘重零點柒柒貳壹公克）
    ，及供己施用第二級毒品甲基安非他命使用之玻璃球狀吸食
    器壹支，並發現其為上開毒品列管人口，並經其同意後採集
    尿液送驗結果，其尿液中呈現毒品甲基安非他命陽性反應，
    始悉上情。
三、案經臺北市政府警察局松山分局報請臺灣臺北地方法院檢察
    署檢察官偵查起訴。
    理  由
壹、程序方面
一、按除被告所犯為死刑、無期徒刑、最輕本刑為三年以上有期
    徒刑之罪或高等法院管轄第一審案件者外，於法院行準備程
    序進行中，被告先就被訴事實為有罪之陳述時，審判長得告
    知被告簡式審判程序之旨，並聽取當事人、代理人、辯護人
    及輔佐人之意見後，裁定進行簡式審判程序；且受命法官行
    準備程序，與法院或審判長有同一之權限；又簡式審判程序
    之證據調查，不受刑事訴訟法第159 條第1 項、第161 條之
    2 、第161 條之3 、第163 條之1 及第164 條至第170 條規
    定之限制，刑事訴訟法第273 條之1 第1 項、第279 條第2
    項前段、第273 條之2 分別定有明文。
二、查本件被告甲○○所犯為死刑、無期徒刑、最輕本刑為三年
    以上有期徒刑以外之罪，且非高等法院管轄第一審之案件，
    其於準備程序就前揭被訴事實為有罪之陳述，經本院告知簡
    式審判程序之旨，並聽取當事人之意見後，本院認無不得或
    不宜改依簡式審判程序進行之處，爰依刑事訴訟法第273 條
    之1第1項，裁定本件改依簡式審判程序進行，合先敘明。
貳、實體方面
一、上揭事實，業據被告於本院97年3 月25日準備程序、審判程
    序時均供承不諱，且被告上開為警查獲時所採取之尿液，送
    經臺灣尖端先進生技醫藥股份有限公司檢驗結果，其尿液中
    呈現毒品甲基安非他命陽性反應，此有卷附之臺灣尖端先進
    生技醫藥股份有限公司出具之濫用藥物尿液檢驗報告、臺北
    市政府警察局保安大隊自願受搜索同意書、搜索暨扣押筆錄
    、扣押物品收據／無應扣押之物證明書、扣押物品目錄表、
    扣押物品之照片【第二級毒品安非他命、安非他命施用器】
    、臺北市政府警察局保安警察大隊查獲涉嫌毒品危害防制條
    例毒品初步鑑驗報告書、扣押物品清單96年度藍保管字第33
    38號【吸食器】、扣押物品清單96年度綠保管字第34 66 號
    【尿液】、扣押物品清單96年度紅保管字第0960號【安非他
    命】、臺北市政府警察局松山分局96年12月20日，北市警松
    分刑字第09633073600 號函及檢送之臺灣尖端先進生技醫藥
    股份有限公司濫用藥物檢驗報告暨結文在卷可稽，並有扣案
    被告尿液、被告所有之第二級毒品甲基安非他命壹包、玻璃
    球狀吸食器壹支可查。又扣案上開第二級毒品甲基安非他命
    壹包（含包裝袋，驗前毛重零點玖柒零、驗後餘重零點柒
    柒貳壹公克），送交通部民用航空局醫務中心毒品鑑驗結果
    ，確含有第二級毒品甲基安非他命成分之事實，亦有交通部
    民用航空局航空醫務中心毒品鑑定書1 紙在卷可徵（見偵卷
    第56至58頁）。綜上，足見被告之自白與事實相符，應堪採
    信。
二、按毒品危害防制條例於92年7 月9 日修正公布，自93年1 月
    9 日施行，其中第20條、第23條將施用毒品之刑事處遇程序
    區分為「初犯」、「5 年內再犯」、「5 年後再犯」。依其
    立法理由之說明：「初犯」，經觀察、勒戒或強制戒治，應
    為不起訴處分或不付審理之裁定；經觀察、勒戒或強制戒治
    執行完畢釋放後，「5 年內再犯」者，因其再犯率甚高，原
    實施之觀察、勒戒及強制戒治既已無法收其實效，爰依法追
    訴或裁定交付審理。至於經觀察、勒戒或強制戒治執行完畢
    釋放，「5 年後再犯」者，前所實施之觀察、勒戒或強制戒
    治已足以遮斷其施用毒品之毒癮，為期自新及協助其斷除毒
    癮，仍用「初犯」規定，先經觀察、勒戒或強制戒治之程序
    。從而，依修正後之規定，祇於「初犯」及「5 年後再犯」
    2 種情形，有其追訴條件之限制，即須於初犯經觀察、勒戒
    或強制戒治釋放後，5 年內均無施用毒品之行為，始能認其
    前所實施之觀察、勒戒或強制戒治已足遮斷毒癮，而得於5
    年後再犯時，再予適用初犯之規定，重行觀察、勒戒等程序
    。倘5 年內已經再犯，被依法追訴處罰，縱其第3 次（或第
    3 次以上）施用毒品之時間在初犯釋放5 年以後，即與「5
    年後再犯」之情形有別，且因已於「5 年內再犯」，顯見其
    再犯率甚高，原實施觀察、勒戒或強制戒治，已無法收其實
    效，自無再經觀察、勒戒及強制戒治之必要，應由檢察官逕
    行起訴，始符新法修正之本旨（最高法院95年第7 次刑事庭
    會議決議參照）。查被告前因施用第二級毒品安非他命案件
    ，經本院以88年度毒聲字第2209號裁定送觀察、勒戒後，認
    有繼續施用毒品之傾向，由本院以88年度毒聲字第2490號裁
    定令入戒治處所施以強制戒治，於89年8 月13日戒治期滿，
    另由本院判處有期徒刑6 月，與其因竊盜案件，於89年間經
    臺灣高等法院判處有期徒刑10月之徒刑合併執行，應執行有
    期徒刑1年2月，於90年10月1 日執行完畢出監；嗣其於92年
    間，因施用第二級毒品案件，經本院以91年度易字第1370號
    判處有期徒刑8 月，於93年1月9日入監執行，於93年9月8日
    徒刑執行完畢，接續執行另案罰金易服勞役，於93年12月1
    日罰金易服勞役執行完畢出監，此有臺灣高等法院被告前案
    紀錄表1 份附卷可考，是本案被告所為施用毒品之犯行，距
    強制戒治執行完畢雖已逾5 年，惟被告在上開強制戒治執行
    完畢執行完畢後5 年內，既已再犯施用毒品之罪，並經追訴
    處罰，揆諸上揭說明，其本次犯行即與毒品危害防制條例第
    20條第3項所稱之「5年後再犯」有別，是檢察官依法追訴，
    於法並無不合，本院自應依法論科，併此敘明。
三、查甲基安非他命係毒品危害防制條例第2條第2項第2 款所明
    定之第二級毒品，不得持有、施用。(一)核被告所為，係犯毒
    品危害防制條例第10條第2 項之施用第二級毒品罪。(二)其施
    用第二級毒品前之持有毒品之低度行為，均應為施用之高度
    行為所吸收，不另論罪。(三)又被告有如事實所示之犯罪科刑
    及執行情形，有卷附之臺灣高等法院被告前案紀錄表可稽，
    其於上開有期徒刑執行完畢後5 年內，再故意犯本件有期徒
    刑以上之罪，為累犯，應依刑法第47條第1 項規定，加重其
    刑。(四)爰審酌被告曾因施用毒品案件，經上開強制戒治執行
    完畢執行完畢後5年內，再犯施用毒品之罪，並經本院以91
    年度易字第1370號判處有期徒刑8月，於93年1 月9日入監執
    行，於93年9月8日徒刑執行完畢，接續執行另案罰金易服勞
    役，於93年12月1 日罰金易服勞役執行完畢出監，有卷附之
    臺灣高等法院被告前案紀錄表可稽，足見戒毒意志不堅，毒
    癮非淺，未能體悟施用毒品對自己、家人造成之傷害及社會
    之負擔，自屬可議，惟念其犯後坦承犯行之態度良好，並有
    悔改決心，且施用毒品乃自戕行為，未對他人造成危害，及
    其施用次數、時間等一切情狀，爰量處如主文所示之刑，以
    鼓勵有戒毒決心之被告，及時醒悟戒絕毒癮，用啟自新。
四、至於扣案第二級毒品甲基安非他命壹包（含包裝袋，因甲基
    安非他命毒品附著於包裝上剝離不易，應將包裝之整體視為
    甲基安非他命毒品，驗前毛重零點玖柒零、驗後餘重零點
    柒柒貳壹公克），經送驗結果，確有第二級毒品甲基安非他
    命成分之事實，理由詳上所述，應依毒品危害防制條例第18
    條第1 項前段規定，不問屬於犯人與否，均沒收銷燬之。另
    扣案之玻璃球狀吸食器壹支係被告所有而供己施用上開第二
    級毒品甲基安非他命之物，業據其供述在卷，爰依刑法第38
    條第1項第2款前段規定宣告沒收之。至於鑑驗耗用之上開甲
    基安非他命之毒品既已滅失，自毋庸宣告沒收銷燬之，附此
    敘明。
據上論斷，應依刑事訴訟法第273條之1第1項、第299條第1 項前
段，毒品危害防制條例第10條第第2項、第18條第1項前段，刑法
第11條、第47條第1 項、第38條第1項第2款前段，判決如主文。
本案經檢察官王育珍到庭執行職務。
中    華    民    國    97    年  3     月    28      日
                  刑事第十六庭法  官  施添寶
以上正本證明與原本無異。
如不服本判決應於收受本判決後10日內向本院提出上訴書狀，並
應敘述具體理由，如未敘述上訴理由者，應於上訴期間屆滿後20
日內補提理由書狀於本院（均須按他造當事人之人數附繕本）「
切勿逕送上級法院」。告訴人或被害人如對於本判決不服者，應
具備理由請求檢察官上訴，其上訴期間之計算係以檢察官收受判
決正本之日期為準。
                              書記官  陳弘文
中    華    民    國    97    年  3     月    28      日
附錄本案判決論罪科刑法條
毒品危害防制條例第10條
施用第一級毒品者，處六月以上五年以下有期徒刑。
施用第二級毒品者，處三年以下有期徒刑。


司法院資訊處製作；財團法人民間司法改革基金會備份。
